臺灣宜蘭地方法院刑事判決　　　　　　　 96年度訴字第444號
公　訴　人　臺灣宜蘭地方法院檢察署檢察官
被　　　告　丁○○
上列被告因誣告等案件，經檢察官提起公訴（96年度偵字第
2447號），本院判決如下：
    主  文
丁○○犯強制罪，累犯，處拘役伍拾日，如易科罰金，以新臺幣
壹仟元折算壹日；又犯恐嚇罪，累犯，處拘役肆拾日，如易科罰
金，以新臺幣壹仟元折算壹日；又犯未指定犯人誣告罪，累犯，
處拘役肆拾日，如易科罰金，以新臺幣壹仟元折算壹日。應執行
拘役壹佰貳拾日，如易科罰金，以新臺幣壹仟元折算壹日。
其餘被訴傷害、誹謗部分公訴不受理。
    事  實
一、丁○○前曾於民國92年間，因違反商標法案件，經臺灣臺北
    地方法院以92年度簡字第3837號判決判處有期徒刑四月，如
    易科罰金以銀元三百元折算一日確定，於93年5月4日易科罰
    金執行完畢。猶不知檢束慎行，其與其女友丙○○於96年5
    月26日在宜蘭縣宜蘭市南館市○○○○○街25之1號設攤販
    售女裝，於同日上午10時40分許，與顧客乙○○（所涉傷害
    犯行部分，另由臺灣宜蘭地方法院檢察署檢察官為不起訴處
    分）、甲○○因試穿衣服產生糾紛，丁○○竟以甲○○竊取
    其攤內衣服為由，要求甲○○將皮包交予伊檢查，甲○○不
    允，丁○○即以向甲○○恫稱：「你不肯給我看你的皮包，
    我就當場打死你們」等語、使甲○○心生畏懼之脅迫方式，
    迫使甲○○行將皮包交予丁○○檢查之無義務之事，經丁○○檢查後，並未發現皮包內有其攤內販售之衣服，始將皮包
    返還甲○○。乙○○因不滿丁○○前開行為，而向丁○○抱
    怨，要丁○○還伊公道，丁○○竟基於傷害人之身體之犯意
    ，以拳頭毆打乙○○，並一手抓起乙○○之頭髮，另一手接
    續毆打乙○○，甲○○見狀後，欲向前拉開乙○○，又遭丁○○用腳踢開，甲○○因而跌倒，於起身後即向丁○○稱：
    你男人打女人等語，丁○○即向甲○○恐嚇稱：妳再過來，
    我就連妳一起打死等語，使甲○○心生畏懼，致生危害於安
    全；丁○○再接續毆打乙○○，直至乙○○倒地無法反抗，
    始罷手，乙○○因此受有下唇挫傷、暈眩、疑輕微腦震盪、
    右耳側頭皮血腫、左眉多處瘀腫、左膝、左下肢、右臂多處
    瘀傷之傷害；甲○○亦受有右前臂、右小腿多處挫傷之傷害
    （所涉傷害乙○○、甲○○部分，業經乙○○、甲○○撤回
    告訴）　　。
二、丁○○於前揭時、地明知其衣服並未遭甲○○、乙○○竊取
    ，竟於96年5月26日上午10時46分18秒撥打一一０報案台報
    案，向受理報案之員警稱：「這邊有二個女人在那邊亂，剛
    剛我有看到她們塞衣服進包包裡‧‧‧我向她們說，她們就
    把東西拿出來‧‧‧」云云，經受理員警詢問確認丁○○報
    案內容是否為竊盜，丁○○回答：「對！對！」等語，而未
    指定犯人誣告竊盜犯罪。嗣經宜蘭縣警察局勤務指揮中心通
    報宜蘭縣警察局宜蘭分局民權派出所，由民權派出所員警林
    耀宗、蔡定洋前往處理，始知悉係購物糾紛，而非竊盜案件
    。
三、案經乙○○、甲○○訴由宜蘭縣警察局宜蘭分局報請臺灣宜
    蘭地方法院檢察署檢察官偵查起訴。
    理  由
甲、有罪部分：
一、證據能力方面：
    按被告以外之人於審判外之言詞或書面陳述，除法律有規定
    者外，不得作為證據。又被告以外之人於審判外之陳述，雖
    不符前四條之規定，而經當事人於審判程序同意作為證據，
    法院審酌該言詞陳述或書面陳述作成時之情況，認為適當者
    ，亦得為證據。當事人、代理人或辯護人於法院調查證據時
    ，知有第一百五十九條第一項不得為證據之情形，而未於言
    詞辯論終結前聲明異議者，視為有前項之同意，刑事訴訟法
    第一百五十九條第一項、第一百五十九條之五分別定有明文
    。本件情形，證人即告訴人乙○○、甲○○於警詢之陳述，
    雖均係被告以外之人於審判外之陳述，但檢察官及被告就上
    開警詢之陳述，已同意採為本案證據，依上開規定，自有證
    據能力。另被告、檢察官於本院審理時對於下列所述之其他
    證據資料，均不爭執其證據能力，本院審酌該等證據資料作
    成時之狀況，並無不宜作為證據情事，依刑事訴訟法第一百
    五十九條之五第二項規定，自得作為證據。
二、實體方面：
　　訊據被告丁○○固不否認於前揭時、地因試穿衣服之糾紛，
    與告訴人乙○○、甲○○發生爭執，拉乙○○之頭髮，且有
    在伊店內質疑甲○○偷伊店內衣服，並檢查甲○○皮包，嗣
    並曾電請警方表示有人在其店內竊取衣服之事實，惟矢口否
    認有何妨害自由、恐嚇、誣告之犯行，辯稱：是乙○○先打
    伊，伊沒有拿甲○○之皮包，伊是請甲○○打開皮包讓伊看
    ，係在未檢查甲○○皮包之前報警，報案後始知甲○○未竊
    取其衣服云云。惟查：
（一）前揭被告與告訴人甲○○、證人乙○○因試穿衣服產生糾
      紛，被告要求甲○○將皮包交予伊檢查，甲○○不允，被
      告即以向甲○○恫稱：「你不肯給我看你的皮包，我就當
      場打死你們」等語，使甲○○心生畏懼之脅迫方式，迫使
      甲○○行將皮包交予被告檢查之無義務之事，嗣被告毆打
      乙○○，經甲○○向前制止，被告向甲○○恐嚇稱：妳再
      過來，我就連妳一起打死等語，致甲○○心生畏懼之事實
　　　，業據告訴人即證人甲○○自警詢、偵查時乃至本院審理
      中具結後指訴綦詳（見警詢卷第8至10頁、偵查卷第9至10
      頁96年7月17日偵訊筆錄、偵查卷第56頁96年8月18日偵訊
      筆錄、本院卷第47至49頁96年12月19日審理筆錄），經核
      告訴人即證人甲○○歷次供述情節一致，且核與證人乙○○自警詢、偵查迄本院審理中具結後供證情節互核相符（
      見警詢卷第5至6頁、偵查卷第11至12頁96年7月17日偵訊
      筆錄、偵查卷第56頁96年8月18日偵訊筆錄、本院卷第50
      至54頁96年12月19日審理筆錄），並有行政院衛生署宜蘭
      醫院於96年5月28日出具之乙○○、甲○○驗傷診斷書二
      紙（見警卷第18、19頁）、乙○○及甲○○於宜蘭醫院就
      醫時之受傷照片共五張（見偵查卷第60至62頁）在卷可稽
      。而皮包係告訴人甲○○私人管領之物，被告並無權要求
      告訴人甲○○交付皮包予伊檢查，一般人亦無可能自行交
      付皮包供他人查核，如非被告對告訴人甲○○口出恫嚇言
      語，使告訴人甲○○心生畏懼，在警方未到場之情況下，
      告訴人甲○○應無可能自行交付皮包供被告檢查。再參以
      告訴人甲○○、證人乙○○與被告素不相識，實無憑空指
      摘誣陷被告之理，是被告辯稱伊係請告訴人甲○○交付皮
      包予其檢查，係甲○○自行交付皮包供其檢查云云，諉無
      足取。
（二）而被告係以其女友丙○○之0000000000號電話
      撥打至一一０報案台報案有二個女人竊盜之事實，業據被
      告供承在卷，亦有宜蘭縣警察局宜蘭分局96年8月1日警蘭
      偵字第0962010658號函所附宜蘭縣警察局勤務指揮中心受
      理一一０報案記錄單、宜蘭縣警察局宜蘭分局民權派出所
      受理各類案件紀錄表存卷可參，又宜蘭縣警察局勤務指揮
      中心於96年5月26日上午10時46分18秒許受理被告報案時
      ，被告確有向受理報案員警指摘：「這邊有二個女人在那
      邊亂，剛剛我有看到她們塞衣服進包包裡‧‧‧我向她們
      說，　她們就把東西拿出來‧‧‧」云云，經受理員警詢
      問確認丁○○報案內容是否為竊盜，丁○○回答：「對！
      對！」等語，業據臺灣宜蘭地方法院檢察署檢察官於96年
      8月8日偵查庭勘驗一一０報案錄音檔屬實，並製有96年8
      月8日勘驗筆錄可佐（見偵查卷第53頁）。再被告係以恫
      嚇之脅迫方式使甲○○交付皮包供其檢查，檢查完畢未發
      現皮包內有衣服後，被告竟打電話給一一０報案台報案有
      人在其店內竊盜一節，業經證人甲○○、乙○○證述明確
      ，已如前述，佐以證人乙○○、甲○○與被告素不相識、
      並無仇怨，實無憑空誣陷被告之理。況依前揭勘驗筆錄之
      記載，被告係向受理報案員警指摘有看到二個女人塞衣服
      進包包裡，經伊說明後，始將衣服拿出來，顯見被告撥打
      電話報案時間點已在檢查發現甲○○皮包內並無其攤內衣
      服之後，故被告所辯係在尚未檢查甲○○皮包前報警，後
      警方到場前檢查皮包始發現甲○○未竊盜之時點次序云云
      ，要屬無稽。
（三）證人即被告之女友丙○○雖於偵查及本院審理中均證稱被
      告未出言恫嚇告訴人甲○○交付皮包供其檢查，亦未聽聞
      被告恐嚇告訴人甲○○及被告報案係在檢查皮包之前云云
      ，惟證人丙○○係被告之女友，且一同販售衣服，與被告
      利害與共、關係密切，其證言偏頗在所難免，難期其為真
      實之陳述，其證言與前揭證人乙○○、甲○○之證詞不符
      ，且被告確有如事實欄所載犯行，已如前述，其證言尚難
      採為有利被告之認定，併此敘明。
（四）綜上事證，被告所辯均係卸責之詞，均不足採據，本件被
      告所涉強制罪、恐嚇罪、未指定犯人誣告罪犯行事證明確
      ，其犯行應堪認定。
二、核被告所為，係犯刑法第三百零四條第一項之強制罪、刑法
    第三百零五條之恐嚇罪、刑法第一百七十一條第一項之未指
    定犯人誣告罪。又被告雖係以恐嚇言語脅迫甲○○交付皮包
    供其檢查，然僅構成刑法第三百零四條之強制罪，不再論以
    恐嚇罪（參見最高法院93年度台上字第3309號判決意旨）。
    又公訴人原認被告所涉誣告部分所為係犯刑法第一百六十九
    條之誣告罪，惟被告電話報案指訴有人在其店內竊取衣服，
    僅指稱：有二個女人在亂，拿衣服塞入包包內云云，並未指
    名何人涉犯竊盜罪，是被告所為係涉犯刑法第一百七十一條
    第一項之未指定犯人誣告罪，公訴意旨漏未審酌此部分，而
    認被告涉犯刑法第一百六十九條之誣告罪，容有未洽，惟此
    部分事實與公訴人起訴之基本事實相同，本院自應予以審理
    ，並變更起訴法條。又被告所犯強制罪、恐嚇罪、未指定犯
    人誣告罪三罪間，犯意各別，行為互殊，應予分論併罰。另
    被告有犯罪事實欄所載犯罪科刑及執行情形，有臺灣高等法
    院被告前案資料查註紀錄表一紙在卷可參，其於受有期徒刑
    之執行完畢後五年以內，故意再犯本刑為有期徒刑以上之本
    件三罪，俱為累犯，均應依刑法第四十七條第一項規定加重
    其刑。爰審酌被告販售衣服為業，僅因顧客擅自試穿衣服即
    以脅迫威嚇方式要求檢查顧客皮包，復恐嚇購物顧客，使人
    心生畏懼，其後明知未有人竊取其店內衣服，竟向警方報案
    ，惟被告於犯後已與告訴人達成和解（有本院96年11月14日
    和解筆錄可稽），並賠償告訴人之損害，暨係因不滿告訴人
    擅自拿取衣服試穿、被告之智識程度、生活狀況等一切情狀
    ，量處如主文所示之刑，暨應執行刑，並均諭知易科罰金之
    折算標準。
乙、不受理部分：
一、公訴意旨另以：
（一）被告丁○○於96年5月26日上午10時40分許，在宜蘭縣宜蘭
      市南館市○○○○○街25之1號己販售女裝之攤位內，與顧
      客即告訴人乙○○、甲○○因試穿衣服產生糾紛，丁○○
      竟基於傷害人之身體之犯意，以拳頭毆打告訴人乙○○，
      因告訴人乙○○反抗，被告丁○○遂一手抓起告訴人乙○○之頭髮，另一手接續毆打告訴人乙○○，告訴人甲○○
      見狀後，欲向前拉開告訴人乙○○，又遭被告丁○○用腳
      踢開，告訴人甲○○因而跌倒，被告丁○○再接續毆打告
      訴人乙○○，直至告訴人乙○○倒地無法反抗，始罷手，
      告訴人乙○○因此受有下唇挫傷、暈眩、疑輕微腦震盪、
      右耳側頭皮血腫、左眉多處瘀腫、左膝、左下肢、右臂多
      處瘀傷之傷害；告訴人甲○○亦受有右前臂、右小腿多處
      挫傷等傷害。
（二）被告丁○○於前揭時、地，其所經營位於南館市場內不特
      定之人得以共見共聞之服飾店內，明知告訴人甲○○並未
      偷伊店內之衣服，竟意圖散布於眾，基於誹謗之犯意，大
      聲指摘告訴人甲○○偷伊店內之衣服，足以毀損告訴人甲○○之名譽。
（三）因認被告涉有刑法第二百七十七條第一項傷害罪嫌、第三
      百十條之誹謗罪嫌云云。
二、按告訴乃論之罪，告訴人於第一審辯論終結前得撤回其告訴
    ，又告訴經撤回者，應諭知不受理之判決，刑事訴訟法第二
    百三十八條第一項、第三百零三條第三款定有明文。
三、查本件告訴人乙○○、甲○○告訴被告傷害、誹謗案件，起
    訴書認係犯刑法第二百七十七條第一項傷害罪、第三百十條
　　之誹謗罪，依同法第二百八十七條、第三百十四條之規定，
　　須告訴乃論。茲據告訴人乙○○、甲○○撤回其告訴，有告
  　訴人乙○○、甲○○出具之撤回告訴狀二紙在卷足稽，依上
　　開說明，本件被告所涉傷害乙○○、甲○○部分、誹謗甲○○部分，自應諭知不受理之判決。
據上論斷，應依刑事訴訟法第二百九十九條第一項前段、第三百
條、第三百零三條第三款，刑法第三百零四條第一項、第三百零
五條、第一百七十一條第一項、第四十七條第一項、第四十一條
第一項前段、第五十一條第六款，刑法施行法第一條之一第一項
、第二項前段，判決如主文。
本案經檢察官吳廣莉到庭執行職務
中　　華　　民　　國　　96　　年　　12　　月　　31　　日
                    刑事第三庭  審判長法  官  林惠玲
                                      法  官　鄧晴馨
                                      法  官　劉家祥
以上正本證明與原本無異。
如不服本判決應於收受本判決後10日內向本院提出上訴書狀，並
應敘述具體理由。若未敘述理由者，應於上訴期間屆滿後20日內
向本院補提理由書狀(均須按他造當事人之人數附繕本)。
                                      書記官　陳淑宜
中　　華　　民　　國　　97　　年　　1 　　月　　2 　　日
所犯法條：
中華民國刑法第三百零四條（強制罪）
以強暴、脅迫使人行無義務之事或妨害人行使權利者，處三年以
下有期徒刑、拘役或三百元以下罰金。
前項之未遂犯罰之。
中華民國刑法第三百零五條（恐嚇危害安全罪）
以加害生命、身體、自由、名譽、財產之事，恐嚇他人致生危害
於安全者，處二年以下有期徒刑、拘役或三百元以下罰金。
中華民國刑法第一百七十一條 (未指定犯人誣告罪)
未指定犯人，而向該管公務員誣告犯罪者，處一年以下有期徒刑
、拘役或三百元以下罰金。
未指定犯人，而偽造、變造犯罪證據，或使用偽造、變造之犯罪
證據，致開始刑事訴訟程序者，亦同。
刑法施行法第一條之一
中華民國九十四年一月七日刑法修正施行後，刑法分則編所定罰
金之貨幣單位為新臺幣。
九十四年一月七日刑法修正時，刑法分則編未修正之條文定有罰
金者，自九十四年一月七日刑法修正施行後，就其所定數額提高
為三十倍。但七十二年六月二十六日至九十四年一月七日新增或
修正之條文，就其所定數額提高為三倍。
